【裁判字號】    98,中簡上,932
【裁判日期】    981217
【裁判案由】    詐欺
【裁判全文】
臺灣臺中地方法院刑事判決           98年度中簡上字第932號
上  訴  人  臺灣臺中地方法院檢察署檢察官
被      告  丁○○
上列上訴人因詐欺案件，不服本院臺中簡易庭98年度中簡字第24
34號中華民國98年8月3日第一審簡易判決（聲請簡易判決處刑案
號：臺灣臺中地方法院檢察署98年度偵字第13004號、13442號、
17741號）提起上訴，及臺灣板橋地方法院檢察署檢察官移送併
辦（98年度偵字第24156號），本院管轄之第二審合議庭判決如
下：
    主    文
原判決撤銷。
丁○○幫助意圖為自己不法之所有，以詐術使人將本人之物交付
，累犯，處有期徒刑肆月，如易科罰金，以新臺幣壹仟元折算壹
日。
    犯罪事實
一、丁○○前於民國93年間，因犯公共危險罪，經本院以93年度
    中簡字第2675號判處有期徒刑5月確定，於94年1月6日易科
    罰金執行完畢。其可預見若提供金融機構帳戶供他人使用，
    可能遭利用於遂行財產上犯罪之目的，竟仍基於幫助詐欺取
    財之不確定故意，於98年4月8日16時許，在臺中縣大里市○○路○段之某便利商店前，將其所申請合作金庫商業銀行大
    里分行帳號0000000000000號、元大銀行（原為復華銀行）
    大里分行帳號0000000000000號活期存款帳戶之存摺、提款
    卡、密碼，以新臺幣（下同）5000、6000元之代價，提供予
    真實姓名、年籍不詳之成年人士，幫助該人所屬詐欺集團為
    詐欺取財犯行時，作為存、匯款及提款帳戶使用，任由他人
    藉以遂行詐欺取財犯罪。嗣該人取得丁○○交付之前開銀行
    帳戶之存摺、提款卡及密碼後，隨即與其所屬之詐欺取財犯
    罪集團基於意圖為自己不法所有之犯意聯絡，於附表所示時
    間，對戊○○等如附表所示之被害人施以附表所示之詐術，
    致使戊○○等被害人信以為真而陷於錯誤，依指示將附表所
    示金額匯入附表所示之帳戶內。嗣經該等被害人發覺受騙並
    報警處理，而獲上情。
二、案經戊○○、己○○、庚○○、丙○○訴由臺中縣警察局霧
    峰分局報告臺灣臺中地方法院檢察署檢察官偵查後聲請以簡
    易判決處刑；甲○○、乙○○訴由臺北縣警察局板橋分局報
    告臺灣板橋地方法院檢察署檢察官呈請臺灣高等法院檢察署
    檢察長令轉臺灣臺中地方法院檢察署檢察官移送併辦。
    理    由
一、證據能力之說明：按被告以外之人於審判外之陳述，雖不符
    刑事訴訟法第159條之1至第159條之4之規定，而經當事人於
    審判程序同意作為證據，法院審酌該言詞陳述或書面陳述作
    成時之情況，認為適當者，亦得為證據；當事人、代理人或
    辯護人於法院調查證據時，知有第159條第1項不得為證據之
    情形，而未於言詞辯論終結前聲明異議者，視為有前項之同
    意；刑事訴訟法第159條之5定有明文。經查，檢察官及被告
    對於下列經本院於審理時踐行調查證據程序並列為本案證據
    之被告以外之人於審判外之陳述，迄本件言詞辯論終結時止
    ，均未予爭執該等證據之證據能力，而本院審酌該等審判外
    陳述做成之情況，並無非出於任意性、不正取供，或其他違
    法不當情事，且客觀上亦無顯不可信之情況，堪認為適當，
    揆諸前開說明，依法均認有證據能力，合先敘明。
二、上開犯罪事實，業據被告丁○○於偵查及本院審理時均坦承
    不諱，復有被害人戊○○、己○○、庚○○、丙○○、甲○○及乙○○於警詢中指述遭詐騙情節綦詳，並有合作金庫商
    業銀行大里分行98年4月17日合庫大里存字第0980001793、9
    80001792號函暨所附具之開戶資料、新開戶建檔登錄單、客
    戶當月份交易資料查詢單、元大銀行大里分行98年4月28日
    （98）元里字第39號函暨所附具之顧客基本資料建檔、開戶
    資料、存摺存款對帳單、被害人戊○○所提出之存摺明細、
    被害人己○○所提出之中國信託銀行自動提款機交易明細表
    、被害人庚○○所提出之臺新銀行自動櫃員機交易明細表、
    被害人丙○○所提出之大臺北銀行自動提款機交易明細表、
    被害人甲○○所提出之臺北富邦銀行自動提款機交易明細表
    、被害人乙○○所提出之郵政自動櫃員機交易明細表、各乙
    份附卷可稽，足見被告之自白與事實相符，足堪採信。又按
    刑法上之故意，可分為直接故意與不確定故意（間接故意）
    ，所謂「不確定故意」，係指行為人對於構成犯罪之事實，
    預見其發生而其發生並不違背其本意者，刑法第13條第2項
    定有明文；又衡諸常情，一般國人向金融機構開設帳戶，並
    無任何法令限制，若係正當用途，大可光明正大，自行申請
    供己使用，何必向他人借用？再者，金融帳戶之用途係用以
    存款，而存摺、提款卡、密碼等均係個人重要之物件，並具
    有一定金融交易目的及識別意義，一旦有人使用他人帳戶及
    上開物品供作不明使用，依一般認知，必是隱身幕後之使用
    人欲利用人頭帳戶掩飾其犯罪所得財物或財產上利益免於遭
    人追查，一般人極易產生與不法犯罪目的相關之合理懷疑，
    被告為智識正常之成年人，自難諉為不知，是被告對於他人
    利用上開存摺、提款卡、密碼作為犯詐欺取財罪之出入帳戶
    等情，能預見其發生且其發生不違背其本意，其有幫助前揭
    詐騙集團成員利用上開帳戶犯詐欺罪之不確定故意，允無疑
    義。綜上所述，本案事證明確，被告犯行堪以認定，應依法
    論科。
三、核被告丁○○所為，係犯刑法第30條第1項前段、第339條第
    1項之幫助詐欺取財罪。被告以一提供帳戶供詐欺集團使用
    之行為，而侵害戊○○等如附表所示被害人之財產法益，係
    一行為觸犯數同種罪名之想像競合犯，依刑法第55條之規定
    ，應從情節較重之詐騙被害人丙○○部分處斷。被告前於93
    年間，因犯公共危險罪，經本院以93年度中簡字第2675號判
    處有期徒刑5月確定，於94年1月6日易科罰金執行完畢，有
    臺灣高等法院被告前案紀錄表附表可證，其於受有期徒刑執
    行完畢後5年以內故意再犯本件有期徒刑以上之罪，為累犯
    ，應依刑法第47條第1項之規定，加重其刑。被告以幫助詐
    欺之意思，參與構成要件以外之行為，為幫助犯，應依刑法
    第30條第2項規定，減輕其刑，並依法先加重後減輕之。
四、原審認被告犯罪事證明確，予以論罪科刑，固非無見。惟被
    告除有原審判決所認定之犯行外，尚有臺灣板橋地方法院檢
    察署檢察官移送併案審理之犯罪事實（即被害人乙○○部分
    ），兩者具有想像競合犯之裁判上一罪關係，已如前述，原
    審未及審酌移送併案審理部分之犯行，尚有未洽，自應由本
    院予以撤銷改判。爰審酌被告犯罪之動機、目的、手段，任
    意提供帳戶供他人非法使用，欠缺守法觀念，對被害人等造
    成之損害亦未予以賠償，對社會治安危害之程度，惟犯後已
    坦承犯行，態度尚稱良好等一切情狀，量處如主文所示之刑
    ，並諭知易科罰金之折算標準，以示懲儆。
據上論斷，應依刑事訴訟法第455條之1第1項、第3項、第369條
第1項前段、第364條、第299條第1項前段，刑法第30條第1項前
段、第2項、第339條第1項、第55條、第47條第1項、第41條第1
項前段，刑法施行法第1條之1，判決如主文。
中    華    民    國    98    年    12    月    17    日
                        臺灣臺中地方法院刑事第十六庭
                              審判長法  官  巫淑芳
                                    法  官  戴嘉慧
                                    法  官  劉麗瑛
以上正本證明與原本無異。
不得上訴。
                                    書記官  王玟
中    華    民    國    98    年    12    月    17    日
附表：
┌──┬─────┬─────────┬─────────┬───────┐
│編號│時      間│對被害人施用之詐術│被害人受騙而存入款│被害人受騙之金│
│    │          │                  │項之帳戶          │額            │
├──┼─────┼─────────┼─────────┼───────┤
│ 1  │98年4月9日│打電話向乙○○詐稱│被告所有合作金庫商│2萬9987元     │
│    │19時2分許 │其在網路購物之匯款│業銀行大里分行之帳│              │
│    │          │有問題，須至郵局自│戶（帳號：00000000│              │
│    │          │動櫃員機操作更正  │15441）           │              │
├──┼─────┼─────────┼─────────┼───────┤
│ 2  │98年4月9日│打電話向戊○○詐稱│被告所有合作金庫商│2萬9987元     │
│    │19時30分許│其在網路購物時，因│業銀行大里分行之帳│              │
│    │          │操作錯誤，致設定為│戶（帳號：00000000│              │
│    │          │分期付款，須至自動│15441）           │              │
│    │          │櫃員機操作取消分期│                  │              │
│    │          │付款之動作        │                  │              │
├──┼─────┼─────────┼─────────┼───────┤
│ 3  │98年4月9日│打電話向己○○詐稱│被告所有合作金庫商│3999元        │
│    │22時23分許│其在網路購物時，因│業銀行大里分行之帳│              │
│    │          │操作錯誤，致設定為│戶（帳號：00000000│              │
│    │          │分期付款，須至自動│15441）           │              │
│    │          │櫃員機操作取消分期│                  │              │
│    │          │付款之動作        │                  │              │
├──┼─────┼─────────┼─────────┼───────┤
│ 4  │98年4月9日│打電話向甲○○詐稱│被告所有合作金庫商│9999元        │
│    │22時47分許│其在網路購物時，因│業銀行大里分行之帳│              │
│    │          │操作錯誤，致設定為│戶（帳號：00000000│              │
│    │          │分期付款，須至自動│15441）           │              │
│    │          │櫃員機操作取消分期│                  │              │
│    │          │付款之動作        │                  │              │
├──┼─────┼─────────┼─────────┼───────┤
│ 5  │98年4月9日│打電話向庚○○詐稱│被告所有元大銀行大│1萬0989元     │
│    │20時29分許│其在網路購物時，因│里分行之帳戶（帳號│              │
│    │          │操作錯誤，致設定為│：0000000000000） │              │
│    │          │分期付款，須至自動│                  │              │
│    │          │櫃員機操作取消分期│                  │              │
│    │          │付款之動作        │                  │              │
├──┼─────┼─────────┼─────────┼───────┤
│ 6  │98年4月9日│打電話向丙○○詐稱│被告所有元大銀行大│2萬9989元     │
│    │22時37分許│其在網路購物時，因│里分行之帳戶（帳號│              │
│    │          │操作錯誤，致設定為│：0000000000000） │              │
│    │          │分期付款，須至自動│                  │              │
│    │          │櫃員機操作取消分期│                  │              │
│    │          │付款之動作        │                  │              │
└──┴─────┴─────────┴─────────┴───────┘
附錄本案論罪科刑法條：
刑法第339條第1項：
意圖為自己或第三人不法之所有，以詐術使人將本人或第三人之
物交付者，處5年以下有期徒刑、拘役或科或併科1千元以下罰金


司法院資訊處製作；財團法人民間司法改革基金會備份。
